【裁判字號】    98,審訴,3004
【裁判日期】    990226
【裁判案由】    確認股東關係不存在
【裁判全文】
臺灣高雄地方法院民事判決            98年度審訴字第3004號
原      告  丙○○
原      告  丁○○
兼上二人共同
法定代理人  甲○○
被      告  佑肯國際企業有限公司
法定代理人  乙○○○○○○
上列當事人間請求確認股東關係不存在事件，本院於民國99年2
月23日言詞辯論終結，判決如下：
    主  文
確認原告與被告間之股東關係不存在。
訴訟費用由被告負擔。
    事實及理由
一、按解散之公司，除因合併、破產而解散者外，應行清算；解
    散之公司於清算範圍內，視為尚未解散；公司經中央主管機
    關撤銷或廢止登記者，準用前3 條之規定，公司法第24條、
    第25條、第26條之1 分別定有明文。是以公司經廢止登記，
    應行清算程序，且必至清算終結後，其公司之法人人格始行
    消滅。又公司之清算，以全體股東為清算人；但本法或章程
    另有規定或經股東會決議，另選清算人者，不在此限，同法
    第113 條準用第79條亦有明文。經查，被告於民國95年8 月
    9 日經高雄市政府以高市府建二公字第09513025120 號函廢
    止公司登記，有被告公司變更登記表在卷可稽（見本院卷第
    39頁），又乙○○○○○○於96年2 月7 日以經股東會決議
    選任為清算人為由，向本院聲報清算人就任，經本院於96年
    3 月15日以雄院隆民泰96司69字第12615 號函准予備查，然
    尚未向本院聲報清算終結，亦經本院依職權調取本院96年度
    司字第69號陳報清算人卷，核閱無誤，足認被告之現務尚未
    了結，其法人格尚未消滅，自屬有當事人能力，且應以清算
    人乙○○○○○○為被告之法定代理人，合先敘明。
二、原告起訴主張：原告甲○○接獲財政部函文通知遭限制出境
    ，經調閱被告90年3 月6 日股東同意書，始知被繼承人楊爵
    嘉列為被告股東，載明出資額為新臺幣10萬元，然斯時楊爵
    嘉在彰化市開設家教班，對被告未有出資行為，亦未曾受盈
    餘分派，對被告經營內容更一無所悉，因楊爵嘉登記為被告
    股東，楊爵嘉於93年1 月25日死亡，原告為楊爵嘉繼承人，
    現因被告欠稅，遭法務部行政執行署高雄行政執行處認定原
    告為被告股東，並遭財政部對原告甲○○為限制出境處分，
    致原告在私法上之地位不明，且有受侵害危險，此種不安狀
    態，得以確認判決除去，爰依法提起本件確認訴訟。並聲明
    ：如主文第1 項所示。
三、被告則以：楊爵嘉確實未出資，僅為掛名股東等語。
四、本件之爭點在於：(一)原告是否有確認判決之法律上利益？(二)
    兩造間之股東關係是否存在？本院分述判斷意見如下：
（一）原告是否有確認判決之法律上利益？
      按確認法律關係之訴，非原告有即受確認判決之法律上利
      益者，不得提起之，民事訴訟法第247 條第1 項前段定有
      明文。又所謂即受確認判決之法律上利益，係指法律關係
      之存否不明確，原告主觀上認其在法律上之地位有不安之
      狀態存在，且此種不安之狀態，能以確認判決將之除去者
      而言，若縱經法院判決確認，亦不能除去其不安之狀態者
      ，即難認有受確認判決之法律上利益，此有最高法院52年
      台上字第1240號判例可供參照。經查，原告主張其非被告
      股東，惟獲法務部行政執行署高雄行政執行處列為公司清
      算人，課與繳納公司稅捐義務，致原告在私法上之地位不
      明，且有受侵害之危險，原告主張此種不安之狀態，得以
      確認判決加以除去，是原告提起本件確認之訴於法有據，
      應予准許。
（二）兩造間之股東關係是否存在？
      按當事人對於他造主張之事實，於言詞辯論時不爭執者，
      視同自認，但因他項陳述可認為爭執者，不在此限，民事
      訴訟法第280 條第1 項定有明文。原告主張楊爵嘉非被告
      出資股東，渠等無繼承楊爵嘉在被告之股東關係等情，業
      據被告法定代理人林釔辰於本院審理時不爭執，且被告亦
      無證據證明原告有出資設立被告，原告主張之事實，堪可
      認定。
（三）綜上所述，原告主張楊爵嘉未實際對被告出資，非為被告
      股東，當無繼承楊爵嘉之股東關係，請求確認股東關係不
      存在為有理由，應予准許。
五、本件事證已臻明確，兩造其餘攻擊或防禦方法，經核於判決
    結果無影響，爰不一一加以論列，附此敘明。
六、結論：原告之訴為有理由，依民事訴訟法第78條，判決如主
    文。
中    華    民    國    99    年    2     月    26    日
                  民事第二庭法  官  秦慧君
正本係照原本作成。
如不服本判決，應於送達後20日內，向本院提出上訴狀並表明上
訴理由，如於本判決宣示後送達前提起上訴者，應於判決送達後
10日內補提上訴理由書（須附繕本）。
中    華    民    國    99    年    2     月    26    日
                                書記官  蔡佩珊

司法院資訊處製作；財團法人民間司法改革基金會備份。
